【裁判字號】    98,上易,2693
【裁判日期】    981230
【裁判案由】    詐欺
【裁判全文】
臺灣高等法院刑事判決                98年度上易字第2693號
上  訴  人
即  被  告  甲○○
            丙○○原名陳霖稚
上列上訴人因詐欺案件，不服臺灣桃園地方法院98年度易字第
775號，中華民國98年8月31日第一審判決（起訴案號：臺灣桃園
地方法院檢察署97年度偵字第10446號），提起上訴，本院判決
如下：
    主  文
上訴駁回。
    理  由
一、按提起第二審之上訴，其上訴書狀應敘述具體理由，為第二
    審上訴必備之程式。此觀民國96年7月4日修正公布刑事訴訟
    法第361條第2項之規定甚明。倘上訴理由之敘述未合乎具體
    之要求者，其上訴即屬同法第367條前段所定「上訴不合法
    律上之程式」，第二審法院應依同法第372條前段之規定，
    以判決駁回之。至其理由之具體與否，屬第二審法院審查範
    圍，不在第一審法院命補正之列，上訴書狀如已敘述理由，
    無論其具體與否，即無待其補提理由書或命補正之問題。此
    與上訴書狀全未敘述上訴理由者，第一審法院依刑事訴訟法
    第361條第3項之規定，應定期間先命補正之情形，尚屬有別
    。又第二審上訴之目的，既在於請求撤銷、變更原判決，則
    所謂「具體理由」，自應就原判決如何足以撤銷、如何應予
    變更之「事實上」或「法律上」之具體根據，本於確實之訴
    訟資料暨原因事實之所出，逐一敘述、記載，必已具體指出
    原判決事實認定所依憑之證據有如何之錯誤（例如原判決所
    採納之證據如何不具證據能力，所為證明力之判斷如何違背
    經驗、論理法則等），法律之適用（尤其實體法）有如何違
    誤之處，而足以動搖原判決使之成為不當或違法而得改判之
    事由；必要時並應提出有利於己之事證，期使第二審法院採
    納，俾為有利於上訴人之認定，始屬合法。上訴理由之敘述
    ，應先合乎具體之要求，始有所敘述可取與否之實體審理與
    判斷之問題。是上訴人之上訴書狀雖敘述上訴理由，但僅泛
    言原判決認定事實錯誤、違背法令、量刑失之過重或輕縱等
    情詞，而未依上揭意旨指出具體事由，或形式上雖已指出具
    體事由，然該等事由縱使屬實，亦不足以認為原判決有何不
    當或違法（例如所指摘訴訟程序之瑕疵，將因第二審重新審
    理而補正），或其所陳之事由，與訴訟資料所載不相適合，
    或所指摘原判決之「不當」或「違法」根本不存在者，均應
    認其實質上並未符合具體之要件，庶符節制濫行上訴之立法
    意旨。
二、原審判決上訴人即被告甲○○、丙○○均幫助意圖為自己不
    法之所有，以詐術使人將本人之物交付，各處有期徒刑4月
    ，均減為有期徒刑2月，並諭知易科罰金之標準。上訴人不
    服原審判決而提起上訴，上訴意旨分別略以：
    (一)、甲○○部分: 被告於一審曾請求法官發文給渣打銀行瑞
        豐分行，調閱被告開戶資料，以證明被告確實因為取得
        貸款開戶而遭詐騙，惟法官當庭駁回。被告機車確有4
        次遭竊紀錄，可發文警察局調閱被告全部失竊紀錄。況
        且被告亦非平常就將存簿提款卡及駕照放在機車裡，原
        審法官誤解被告之意，實情係當被告警覺對方應是詐騙
        集團後，心情甚為沮喪，因戶頭無餘額，因而暫時將存
        簿等一干資料丟入置物箱，打算另找一天解約。而本人
        新開戶當天，詐騙集團在當晚7時10分許，即已利用本
        人戶頭犯罪。而本人將機車停妥離開現場之時間，約為
        下午2、3時左右，距犯罪時間有4至5小時，是以檢方認
        定之巧合並非不可能發生云云。
    (二)、丙○○部分:1、原判決書謂被告94年12月15日曾將郵局
        戶頭辦理掛失，然於同日立即解除掛失。實情是被告於
        94年11月7日起，至94年12月7日止，即未再使用該存簿
        。直到12月30日發現遺失或遭竊，才即時報掛失重新申
        請。2、94年間某月，曾因房貸未繳房屋遭合作金庫查
        封，故而尋求民間辦理貸款。結果貸款未成，所寄出的
        銀行、郵局存簿等相關資料，亦不退還給被告，因而再
        報掛失。其他銀行內無錢財又不常用，可能有些未報掛
        失，唯有郵局存簿比較常用，因而在當時再報掛失重新
        申請存簿及提款卡，繼而延用到94年12月7日之匯款。
        這是兩項不同的情況。3、被告向金融聯合徵信中心調
        閱相關資料，其中台灣中小企營帳戶，當初是為薪資轉
        帳用，後因工作未成而放棄，亦無任何交易明細。台灣
        企銀與中華郵政之帳戶，被列為警示帳戶，應向全國通
        報，何以只有通知彰化分局與新竹市警察局。被告直到
        95年1月10日前往郵局提領薪資時，才告知被列為警示
        帳戶，致被告薪資無法提領，又被法院判處徒刑，為此
        不服爰，提起上訴云云。
三、原判決依證人即被害人乙○○之證述、第一商業銀行桃園分
    行函檢附甲○○申請帳戶基本資料暨往來交易明細、臺灣中
    小企業銀行東桃園分行函檢附甲○○開戶基本資料暨交易明
    細單、寶華商業銀行八德分行函檢附甲○○開戶基本資料暨
    往來交易明細憑及中華郵政股份有限公司桃園郵局函檢附開
    戶基本資料暨交易明細、桃園慈文郵局00000000000000號帳
    戶郵政存簿儲金簿封面及內頁影本、新竹市警察局受理人頭
    帳戶犯罪案件管制表、受理各類案件紀錄表、受理刑事案件
    報案三聯單、合作金庫銀行匯款回條聯、第一商業銀行匯款
    申請書回條、臺灣土地銀行入戶電匯申請書匯款人收執聯、
    郵政國內匯款執據匯款人收執聯等證據，認定被告甲○○、
    丙○○有幫助詐欺之犯行，已於理由內，詳述其調查證據之
    結果及取捨證據認定之理由。對於上訴人即被告甲○○、丙
    ○○否認犯罪所執前開辯解認非可採，逐一予以指駁及說明
    ，俱有卷內資料可資覆按，從形式上觀察，於法尚無不合。
    甲○○上訴意旨稱曾請求法院調查證據云云，惟查:原審承
    審法官於審判程序審理中，已給予被告甲○○請求調查證據
    之機會，而被告甲○○並未提出任何有利證據以供調查（見
    易字卷第33頁）。且被告甲○○所稱報案記錄一節，經原審
    法院函查桃園縣政府警察局八德分局，亦查無94年年底報案
    資料，有該分局98年9月2日函文附卷可稽(見易字卷第59頁)
    。故被告甲○○上訴意旨執此指摘原判決，顯與卷證內容不
    符，委無可採。至被告甲○○辯稱原審法院誤解其意，伊僅
    是暫時將存簿等資料置於置物箱中云云。惟以被告甲○○於
    原審審判期日自承伊一向都將帳戶等資料放在置物箱，並於
    檢察官詰問既然都將東西置於該處，何以皮夾未放置於其內
    時，才表示有時也會將皮夾丟在置物箱(見易字卷第32頁)，
    顯見依被告甲○○所言，確係表達平時即將上開資料置於機
    車內，並非僅是暫時放置而已，故被告甲○○上訴意旨無非
    係屬臨訟卸責之詞，不足採信。又被告甲○○所指之時間巧
    合不無發生之可能云云，然原判決既已在理由內詳予指駁說
    明被告甲○○之供述不可採依據(見原判決第5-7頁)，另亦
    無其他積極證據得為憑認被告甲○○所辯可採，且亦已查明
    無被告甲○○所辯之報案紀錄，則原判決因而認定被告甲○
    ○有幫助詐欺之犯行，所為論斷，於法尚無不合。被告丙○
    ○上訴意旨辯稱於掛失同日又解除掛失非伊所為，及何以年
    底又報掛失云云，惟原判決已於理由內指駁說明被告丙○○
    供述為不可採(見原判決第8頁)，而認定被告丙○○有幫助
    詐欺之犯行。又被告丙○○上訴意旨另泛稱警示帳戶應向全
    國通報云云，核與本案無涉。則經核上開被告甲○○、丙○
    ○均未依據卷內既有訴訟資料，具體指出或表明原判決有何
    採證、認事、用法等足以影響判決本旨之不當或違法之理由
    ，揆之首揭說明，其上訴為不合法律上之程式，應予駁回。
    並不經言詞辯論為之。
四、據上論斷，應依刑事訴訟法第367條前段、第372條，判決如
    主文。
中    華    民    國    98    年    12    月    30    日
            刑事第二十二庭審判長法  官  郭雅美
                                法  官  李麗珠
                                法  官  洪于智
以上正本證明與原本無異。
不得上訴。
                                書記官  強梅芳
中    華    民    國    98    年    12    月    30    日


司法院資訊處製作；財團法人民間司法改革基金會備份。
